臺灣高等法院高雄分院刑事判決　　　　　九十一年度上易字第一一五二號
　　上　訴　人
　　即　被　告　乙○○
右上訴人因偽造文書案件，不服臺灣高雄地方法院九十一年度易字第一五０一號中華
民國九十一年七月十二日第一審判決（起訴案號：臺灣高雄地方法院檢察署九十一年
度偵字第二００六號），提起上訴，本院判決如左：
      主      文
上訴駁回。
      事      實
一、乙○○與劉昌源為朋友關係，因劉昌源經營事業需資金週轉，向甲○○借款新台
    幣（下同）四百萬元，於八十九年一月廿六日，乙○○以其所有坐落屏東縣獅子
    鄉○道段一之六地號土地（應有部分一萬分之三一三九），向蔡金寶（甲○○之
    金主）設定最高限額五百萬元之抵押權，事後並將上開土地所有權狀及印鑑章交
    由甲○○保管。惟至八十九年四、五月間，因劉昌源未能返還借款，甲○○與乙
    ○○開始商談上開土地之買賣事誼。乙○○明知上開土地所有權狀在甲○○持有
    中並未遺失，因擔心甲○○以雙方有爭執之土地買賣契約及其保管之上開土地所
    有權狀辦理土地過戶，為阻止甲○○辦理系爭土地所有權移轉登記，竟基於偽造
    文書之犯意，於八十九年五月九日以「權狀遺失」為由，向屏東縣枋寮地政事務
    所申請補發所有權狀，致使職掌地政業務之公務員，將此不實之事項登載於職務
    上所掌之地籍簿冊文書內，並據以補發土地所有權狀一份，足以生損害於地政機
    關對於權利書狀管理之正確性及所有權狀現持有人甲○○。嗣於九十年八月，甲
    ○○委由土地登記專業代理人李翔辦理土地移轉登記時，始發現上情。
二、案經甲○○訴由臺灣屏東地方法院檢察署檢察官呈請臺灣高等法院高雄分院檢察
    署移轉臺灣高雄地方法院檢察署檢察官偵查起訴。
      理      由
一、訊據上訴人即被告乙○○對於其所有之屏東縣獅子鄉○道段一之六地號土地所有
    權狀，於八十九年一月廿六日交予告訴人甲○○保管，及在上開時地向屏東縣枋
    寮地政事務所以遺失為由，申請補發上開所有權狀等均坦承不諱，惟否認使公務
    員登載不實之犯行，辯稱其曾向告訴人甲○○索取上開所有權狀，但甲○○推說
    在台北，其始向地政事務所申報遺失云云。
二、經查：
  (一)本件業據告訴人甲○○於偵查及審理中指稱：系爭土地所有權狀自八十九年一月
    起由其保管，未向被告表示土地所有權狀遺失等語綦詳（見九十年十二月二十日
    、九十一年二月十八日偵訊筆錄、本院九十一年九月十一日審判筆錄）被告與告
    訴人間對於系爭土地之設定抵押權登記，有其登記資料在卷可按（見偵卷第十六
    頁），並有證人劉昌源、林景堯到庭證述：錢是劉昌源向告訴人甲○○借的，土
    地所有權狀是被告託劉昌源交給告訴人的，後來劉昌源無法還錢，告訴人與被告
    就土地買賣的事，多次協議，告訴人說要直接去過戶等語（見原審九十一年六月
    五日訊問筆錄），及證人李翔於偵查中證述：到地政事務所辦理過戶時才發現土
    地權狀被申報遺失等語，是被告明知土地所有權狀在甲○○持有中甚明。
  (二)被告乙○○以系爭土地所有權狀遺失，於八十九年五月九日申請補發，使該管公
    務員據以登載於職務上所掌之地籍簿冊等公文書上，有屏東縣枋寮地政事務所九
    十年十二月廿四日屏枋地一字第七五０八號函及所附系爭土地登記謄本、土地登
    記謄本、該所八十九年五月九日收件字第二五四八０號土地登記（書狀補發登記
    ）申請書、登記清冊、土地權利書狀滅失切結書各一份，在卷足憑，此外復有告
    訴人甲○○提出之系爭土地原所有權狀、買賣契約書、土地買賣所有權移轉契約
    書、屏東縣枋寮地政事務所土地登記案件補正通知書及駁回通知書各一份附卷足
    參。
  (三)被告乙○○與告訴人甲○○就系爭土地是否成立買賣關係，各執一詞，且被告乙
    ○○未對告訴人清償借款並將所設定之抵押權塗銷，斷無正當理由向告訴人甲○
    ○要求拿回土地所有權狀，且該權狀既依雙方之約定由告訴人甲○○保管，則被
    告如認遺失而申請補發，亦應交予告訴人甲○○，而非自己申請補發之後，自行
    持有，其所辯向告訴人甲○○索取，告訴人甲○○告之不在伊處因而不得已申請
    補發云云，顯係卸責之詞，不足採信。
三、核被告所為，係犯刑法第二百十四條之使公務員登載不實罪。
四、原審因依刑法第二百十四條、第二條第一項前段，修正後第四十一條第一項、罰
    金罰鍰提高標準條例第一條前段、第二條，審酌上開不動產係被告所有，被告因
    與告訴人之土地買賣尚有爭議，欲取回所有權狀而出此下策，所生危害尚屬輕微
    等一切情狀，量處拘役五十日，並依法諭知易科罰金之折算標準。另登載不實之
    公務員登載於職務上所執掌之土地登記申請書、土地登記簿，乃屬地政機關所有
    之物，爰不併予宣告沒收。認事用法尚無不合，量刑亦稱妥適，被告上訴意旨否
    認犯罪，空言指摘原判決不當，並無可取，為無理由，應予駁回。
據上論斷，應依刑事訴訟法第三百六十八條，判決如主文。
本案經檢察官朱文彬到庭執行職務。
中    華    民    國     九十一     年       九       月      二十五    日
                              臺灣高等法院高雄分院刑事第八庭
                                  審判長法官  郭雅美
                                        法官  張盛喜
                                        法官  黃仁松
右正本證明與原本無異。
不得上訴。
                                      書記官  陳曼智
中    華    民    國     九十一     年       九       月      二十七    日
附錄：本判決論罪科刑法條：
刑法第二百十四條
明知為不實之事項，而使公務員登載於職務上所掌之公文書，足以生損害於公眾或他
人者，處三年以下有期徒刑、拘役或五百元以下罰金。
                                                                        Ｋ
